【裁判字號】    92,財管,22
【裁判日期】    920519
【裁判案由】    
【裁判全文】
臺灣高雄地方法院民事裁定                          九十二年度財管字第二二號
    聲  請  人  中興商業銀行股份有限公司
    法定代理人  中興商業銀行股份有限公司接管小組召集人甲○○
    代  理  人  丙○○
                黃培峻
                丁○○
    送達代收人  丁○○
右聲請人為被繼承人乙○○聲請選任遺產管理人事件，本院裁定如左：
    主      文
選任財政部國有財產局台灣南區辦事處為被繼承人乙○○之遺產管理人。
程序費用由被繼承人乙○○之遺產負擔。
    理      由
一、按繼承開始時，繼承人之有無不明者，由親屬會議於一個月內選定遺產管理人，
    並將繼承開始及選定遺產管理人之事由，向法院報明；無親屬會議或親屬會議未
    於前條所定期限內選定遺產管理人者，利害關係人或檢察官，得聲請法院選任遺
    產管理人，並由法院依前項規定為公示催告，民法第一千一百七十七條、第一千
    一百七十八條第二項分別定有明文。
二、本件聲請意旨略以：緣被繼承人乙○○曾向聲請人借款，至今尚欠借款新臺幣（
    下同）五千七百七十五萬元，查被繼承人乙○○已於九十一年八月十二日死亡，
    ，其遺有坐落高雄市前金區○○○路一○○號房屋一間及含前金區○○段八十二
    之七、八十二之二十地號之土地二筆，另外有台南縣將軍鄉○○○段一三八八、
    一三八九地號土地各一筆。惟查被繼承人乙○○之首順位繼承人日下美津子、吳
    櫻里、吳明里、吳俐里、吳幸里等五人，及次順位繼承人周昀瑩、沈妮瑩、沈宜
    癸等三人，分別於九十一年八月十九日、九十一年八月二十八日向鈞院提出聲請
    拋棄對被繼承人乙○○之繼承權，鈞院已以九十一年度繼字第八七一、八九七號
    拋棄繼承案，分別於九十一年八月二十二日、九十一年九月二十日准予備查在卷
    ，各順序之法定繼承人皆已拋棄繼承在案，無法依民法第一千一百七十七條規定
    選定遺產管理人，亦未經親屬會議於被繼承人繼承開始一個月內選定遺產管裡人
    ，茲為利擔保物拍賣程序之進行，為此，聲請鈞院依民法第一千一百七十八條之
    規定，選任適當之人選為遺產管理人等情，並提出本院九十二年一月二十八日九
    十二高貴民協九十一繼八七一字第五九○八號函影本、本院九十二年三月三十一
    日九十二雄院貴民協九十一繼八九七字第一七四二三號函影本、本院九十年度重
    訴字第一二六四號民事判決影本、財政部高雄市國稅局財產歸屬資料清單影本、
    繼承系統表各一份、土地建築改良物抵押權設定契約書影本、他項權利證明書、
    土地登記謄本影本、建物登記謄本影本、戶籍謄本各二份、借據影本三份為證，
    並聲請本院查明被繼承人乙○○之第三順位繼承人吳道彰（係乙○○之弟）是否
    有聲明拋棄或限定對被繼承人乙○○之繼承權。
三、本院依職權調閱本院九十一年度繼字第八七一、八九七號拋棄繼承卷，及依聲請
    人聲請查明乙○○之弟吳道彰是否有聲明拋棄或限定對乙○○之繼承權，調閱本
    院九十一年度繼字第九三一號拋棄繼承卷。
四、經核聲請人所提出之上開文件，並經本院調閱本院九十一年度繼字第八七一、八
    九七號拋棄繼承卷審核無誤，復經本院調閱本院九十一年度繼字第九三一號拋棄
    繼承卷結果，乙○○之弟吳道彰亦已於九十一年九月六日向本院聲明拋棄對乙○
    ○之繼承權，以上亦有本院影印本院前開九十一年度繼字第八七一、八九七、九
    三一號拋棄繼承卷內之准予備查通知三份附卷足憑，堪認被繼承人乙○○有無繼
    承人確屬不明狀態，亦未經親屬會議於被繼承人繼承開始一個月內選定遺產管理
    人，且被繼承人遺有房屋、土地等財產，而被繼承人尚欠聲請人借款，聲請人為
    本件利害關係人，可聲請法院選任遺產管理人甚明，從而聲請人聲請選任遺產管
    理人依法即屬正當，應予准許。
五、又按遺產管理人之職務如左：（一）編製遺產清冊。（二）為保存遺產必要之處
    置。（三）聲請法院依公示催告程序，限定一年以上之期間，公告被繼承人之債
    權人及受遺贈人，命其於該期間內報明債權及為願受遺贈與否之聲明，被繼承人
    之債權人及受遺贈人為管理人所已知者，應分別通知之。（四）清償債權或交付
    遺贈物。（五）有繼承人承認繼承或遺產歸屬國庫時，為遺產之移交，民法第一
    千一百七十九條第一項定有明文。依前揭規定可知，遺產管理人之職務，主要在
    整理被繼承人之財產，踐行被繼承人債權、債務之確認，將債權人債權、債務作
    合理之分配，並於有繼承人承認繼承時，或遺產分配後尚有剩餘時，將遺產移交
    繼承人或國庫。是以本院審酌無人繼承之遺產，依民法第一千一百八十五條規定
    ，於清償債權、交付遺贈物後，如有賸餘則歸屬國庫，從而無人繼承之遺產若有
    賸餘，終歸國家所取得，則職司國有財產管理之有關機關自係最為適合擔任遺產
    管理之人，況上開機關就遺產管理之有關法律程序亦相當熟悉，若選任該機關為
    遺產管理人，亦不致對其造成過重之負擔。又本件被繼承人乙○○生前最後係設
    籍於高雄市前金區○○○路一○○號，有上開聲請人提出之戶籍謄本一份在卷足
    憑，且其所留遺產中之房屋與土地，亦大部分均係坐落在高雄市前金區，亦有前
    開聲請人提出之財政部高雄市國稅局財產歸屬資料清單影本一份、土地登記謄本
    影本、建物登記謄本影本各二份附卷可稽，故本院認為選任財政部國有財產局台
    灣南區辦事處為被繼承人乙○○之遺產管理人，應屬適宜。
六、依民法第一千一百五十條前段，裁定如主文。
中        華        民        國      九十二      年    五    月  十九  日
                                      臺灣高雄地方法院家事法庭
~B法      官  廖  家  陽
右為正本係照原本作成。
如對本裁定抗告須於裁定送達後十日內向本院提出抗告狀。
中        華        民        國      九十二      年    五    月  十九  日
~B法院書記官  周    美


司法院資訊處製作；財團法人民間司法改革基金會備份。
